臺灣新北地方法院行政訴訟判決
                                      111年度交字第263號
原      告  周昭博
被      告  新北市政府交通事件裁決處
                    
代  表  人  李忠台（處長）
                    
訴訟代理人  黃曉妍律師

上列當事人間因交通裁決事件，原告不服被告民國111年4月20日
 新北裁催字第48-ZIC000000號裁決，向本院提起行政訴訟，本
院判決如下：
    主  文
一、原告之訴駁回。
二、訴訟費用新臺幣300元由原告負擔。
    事實及理由
壹、程序方面：
    原告不服被告所為道路交通管理處罰條例第8條之裁決而提
    起撤銷訴訟，依行政訴訟法第237條之1，應適用交通裁決事
    件訴訟程序。本件因卷證資料已經明確，本院依同法第237 
    條之7規定，不經言詞辯論，直接裁判。
貳、實體方面：
一、爭訟概要：
    緣原告於民國（下同）110年11月15日10時35分許，駕駛訴
    外人瑞○鋼鐵股份有限公司（下簡稱瑞○公司）所有之車牌號
    碼000-0000號自用小貨車（下稱系爭車輛）而行經國道五號
    高速公路北向29.5公里處時，未與他車保持行車安全距離及
    間隔，即由主線內側車道向右跨越車道線變換至主線外側車
    道，經民眾於同日檢附行車紀錄器錄影資料向警察機關提出
    檢舉，嗣經內政部警政署國道公路警察局第九公路警察大隊
    頭城分隊查證屬實，認其有「行駛高速公路未依規定變換車
    道（未判明來車距離任意變換車道）」之違規事實，乃於11
    0年12月14日填製內政部警政署國道公路警察局國道警交字
    第ZIC000000號舉發違反道路交通管理事件通知單對系爭車
    輛之車主（即訴外人瑞○公司）予以舉發，記載應到案日期
    為111年1月28日前，並於110年12月14日移送被告處理，而
    原告於111年1月24日透過「交通違規申訴」系統陳述不服舉
    發，另訴外人瑞○公司並填製「違規移轉駕駛人申請書」而
    依道路交通管理處罰條例第85條第1項前段之規定辦理歸責
    實際駕駛人（即原告）事宜。嗣被告認原告有「行駛高速公
    路未依規定變換車道」之違規事實，乃依道路交通管理處罰
    條例第33條第1項第4款、第63條第1項（第1款）、第85條第
    1項（前段）及違反道路交通管理事件統一裁罰基準表等規
    定，於111年4月20日以新北裁催字第48-ZIC000000號違反道
    路交通管理事件裁決書（下稱原處分），裁處原告罰鍰新臺
    幣（下同）3,000元，並記違規點數1點。原告不服，遂提起
    本件行政訴訟。
二、原告起訴主張及聲明：
（一）主張要旨：
      因到宜蘭送貨回程往國道5號北向29.4公里時，突然看到
      前方車輛緊急切入中線車道，此時才看見駕駛座前方地面
      有鐵片與鐵釘，前方黑色車輛緊急向中線車道行駛，我車
      也緊急向中線車道行駛並打方向燈和警示燈，並且鳴按喇
      叭提醒並靠中線車道行駛，因後方有車不宜緊急煞車後果
      不堪設想，真的是誤會一場，如果有對該車輛冒犯之處，
      對該車輛駕駛深感抱歉。
（二）聲明：原處分撤銷。
三、被告答辯及聲明：
（一）答辯要旨：
   1、經檢視本件檢舉影像(「RV-00000000000000-FZezu.mp4」
      畫面時間：10：35：16至10：35：19)，原告駕駛系爭汽
      車行駛於內側車道，突向右變換車道至外側車道，雖於變
      換車道時有顯示右側方向燈，然其與當時直行於外側車道
      之檢舉人車輛間距離不足1個車道虛線之距離，按道路交
      通標誌標線號誌設置規則第182條規定，一組車道線為10
      公尺(車道線長4公尺加間距6公尺)，可見當時原告與後方
      訴外人車輛相距未達10公尺；且自採證影片中可見當時氣
      候正常、視野清晰、各車道車輛通行順暢，依高速公路及
      快速公路交通管制規則第6條所定之安全距離計算方法並
      參酌國道各路段速表，該路段最高限速為80公里，兩車間
      距離至少需40公尺(即4組車道線長)，而如上述，原告變
      換車道時與後方檢舉人車輛間顯未達此距離，其行為該當
      高速公路及快速公路交通管制規則第11條規定，核其行為
      確有「行駛高速公路未依規定變換車道」之違規屬實，屬
      道路交通管理處罰條例第33條第1項第4款規制效力所及，
      被告據此作成裁罰處分，應無不當，另有道路交通現場圖
      及影像截圖可供勾稽。
   2、原告固於起訴書中陳稱違規當時前方地面出現鐵片跟鐵釘
      ，然因後方有車不宜急煞才向右變換車道閃躲，惟查上揭
      檢舉影像，並未見內側車道路面有任何散落之物品，原告
      所述顯與事實不相符，且自高速公路及快速公路交通管制
      條例第11條各項以觀，駕駛人於駕駛途中變換車道，除應
      顯示方向燈外，亦須與後車保持安全距離與間隔，上述規
      定均為避免車輛於切換車道時影響原有車道行車路權，因
      而肇生追撞危險，原告雖於申訴書內容提及於變換車道時
      有鳴按喇叭數聲向後方車輛示意，然後車縱使有聽聞喇叭
      聲，客觀上並無足夠之煞停空間及反應時間，更遑論違規
      地點在車輛均保持高速行駛之國道，是以，此舉並無解其
      變換車道未與後車保持適當距離可能肇生事故之風險，無
      礙本件違規事實成立之認定，原處分自應予以維持。
   3、再者，原告既為合法考領汽車駕駛執照之人，有駕駛人基
      本資料為憑，其對上述規定應知之甚詳，並應確實遵守。
      是原告前揭所述，無非單方所執之詞，委無足取。
   4、綜上所述，本處依法裁處，應無違誤，原告之訴為無理由
      。
（二）聲明：原告之訴駁回。
四、爭點：
    原告以本件違規之緣由係因見前方路面有鐵片與鐵釘，乃訴
    請撤銷原處分，是否可採？
五、本院的判斷：
（一）前提事實：
　　　爭訟概要欄所載之事實，除原告主張如「爭點」欄所載外
      ，其餘事實業據原告於起訴狀所不爭執，且有舉發違反道
      路交通管理事件通知單影本1紙、違規歷史資料查詢報表
      影本1紙、交通違規申訴影本1紙、違規移轉駕駛人申請書
      影本1份、原處分影本1紙、行車路線示意圖影本1紙、職
      務報告影本1紙（見本院卷第59頁、第61頁、第65頁、第6
      9頁、第71頁、第75頁、第81頁、第87頁）、行車紀錄器
      錄影擷取畫面24幀（見本院卷第83頁至第85頁、第95頁至
      第131頁〈單數頁〉）、檢舉違規案件明細影本1紙、行車紀
      錄器錄影光碟1片、汽車車籍查詢影本1紙（均置於本院卷
      卷末存置袋）足資佐證，是除原告主張部分外，其餘事實
      自堪認定。
（二）原告以本件違規之緣由係因見前方路面有鐵片與鐵釘，乃
      訴請撤銷原處分，不可採：
   1、應適用之法令：
    ⑴道路交通安全規則第98條第1項第6款：
      汽車在同向二車道以上之道路（車道數計算，不含車種專
      用車道、機車優先道及慢車道），除應依標誌或標線之指
      示行駛外，並應遵守下列規定：六、變換車道時，應讓直
      行車先行，並注意安全距離。
    ⑵道路交通安全規則第105條：
      汽車行駛於高速公路、快速公路或設站管制之道路，應遵
      守其管制之規定。
    ⑶高速公路及快速公路交通管制規則第11條第3款：
      汽車在行駛途中，變換車道或超越前車時，應依標誌、標
      線、號誌指示，並不得有下列情形：三、未保持安全距離
      及間隔。
    ⑷道路交通管理處罰條例第7條之1（檢舉時）：
      對於違反本條例之行為者，民眾得敘明違規事實或檢具違
      規證據資料，向公路主管或警察機關檢舉，經查證屬實者
      ，應即舉發。但行為終了日起逾七日之檢舉，不予舉發。
    ⑸道路交通管理處罰條例第33條第1項第4款、第6項：
      汽車行駛於高速公路、快速公路或設站管制之道路，不遵
      使用限制、禁止、行車管制及管理事項之管制規則而有下
      列行為者，處汽車駕駛人新臺幣三千元以上六千元以下罰
      鍰：四、未依規定變換車道。第一項之管制規則，由交通
      部會同內政部定之。
    ⑹道路交通管理處罰條例第85條第1項前段：
      本條例之處罰，受舉發違反道路交通管理事件之受處罰人
      ，認為受舉發之違規行為應歸責他人者，應於舉發違反道
      路交通管理事件通知單應到案日期前，檢附相關證據及應
      歸責人相關證明文件，向處罰機關告知應歸責人，處罰機
      關應即另行通知應歸責人到案依法處理。
    ⑺按「本細則依道路交通管理處罰條例第九十二條第四項規
      定訂定之。」、「處理違反道路交通管理事件之程序及統
      一裁罰基準，依本細則之規定辦理。前項統一裁罰基準，
      如附件違反道路交通管理事件統一裁罰基準表。」，違反
      道路交通管理事件統一裁罰基準及處理細則第1條、第2條
      第1項、第2項分別亦有明定，是違反道路交通管理事件統
      一裁罰基準及處理細則即係基於法律之授權所訂定，而該
      處理違反道路交通管理事件之統一裁罰基準（即「違反道
      路交通管理事件統一裁罰基準表」）已考量「違反事件」
      、「法條依據」、「法定罰鍰額度或其他處罰」、「違規
      車種類別或違規情節」、「期限內繳納或到案聽候裁決者
      」、「逾越應到案期限30日內，繳納罰鍰或到案聽候裁決
      者」、「逾越應到案期限30日以上60日以內，繳納罰鍰或
      到案聽候裁決者」、「逾越應到案期限60日以上，繳納罰
      鍰或逕行裁決處罰者」等因素，作為裁量之標準，並未違
      反授權之目的及裁量權之本質，是其不僅直接對外發生效
      力，且被告亦應受其拘束而適用之。
   2、查原告於110年11月15日10時35分許，駕駛訴外人瑞○公所
      有之系爭車輛而行經國道五號高速公路北向29.5公里處時
      ，未與他車保持行車安全距離及間隔，即由主線內側車道
      向右跨越車道線變換至主線外側車道，經民眾於同日檢附
      行車紀錄器錄影資料向警察機關提出檢舉，嗣經內政部警
      政署國道公路警察局第九公路警察大隊頭城分隊查證屬實
      ，認其有「行駛高速公路未依規定變換車道（未判明來車
      距離任意變換車道）」之違規事實，乃於110年12月14日
      填製內政部警政署國道公路警察局國道警交字第ZIC00000
      0號舉發違反道路交通管理事件通知單對系爭車輛之車主
      （即訴外人瑞○公司）予以舉發，記載應到案日期為111年
      1月28日前，並於110年12月14日移送被告處理，而原告於
      111年1月24日透過「交通違規申訴」系統陳述不服舉發，
      另訴外人瑞○公司並填製「違規移轉駕駛人申請書」而依
      道路交通管理處罰條例第85條第1項前段之規定辦理歸責
      實際駕駛人（即原告）事宜等情，業如前述，是被告據之
      認原告駕駛系爭車輛而有「行駛高速公路未依規定變換車
      道」之違規事實，乃以原處分裁處原告前揭處罰內容，觀
      諸前開規定，依法洵屬有據。
   3、雖原告就此部分執前揭情詞而為主張；惟查：
    ⑴由前揭行車紀錄器錄影擷取畫面以觀：「①於畫面顯時間20
      21/11/15（下同）10：35：16，行車紀錄器安裝所在之車
      輛（下稱甲車）行駛於主線外側車道，斯時其左前方約2
      組車道線之距離（約20公尺，參照道路交通標誌標線號誌
      設置規則第182條第1項第2項之規定〈即「車道線，用以劃
      分各線車道，指示車輛駕駛人循車道行駛。本標線為白虛
      線，線段長4公尺，間距6公尺，線寬10公分。」〉）有一
      輛黑色小客車（下稱乙車）行駛於主線內側車道，而乙車
      之前方有一輛白色小客車（下稱丙車）。②自10：35：17
      起，乙車於駛近丙車時亮右方向燈而由主線內側車道變換
      至主線外側車道（但丙車並未變換車道），斯時系爭車輛
      由甲車之左側出現，且於其車尾與甲車之車頭尚有併行之
      際，即亮右方燈而由主線內側車道向右跨越車道線而急切
      入主線外側車道至甲車前方。③於上開過程，路面未見有
      鐵釘、鐵片。
　　⑵據上，原告所稱路面有鐵片與鐵釘一節，於畫面中並未出
      現；再者，苟如原告所述乙車亦係見路面有鐵片與鐵釘而
      緊急向右變換車道，則何以其前方之車輛（即丙車）卻仍
      持續行駛於主線內側車道？足認乙車之駕駛人及原告均係
      見前方行駛於主線內側車道之丙車車速較慢，始變換至主
      線外側車道，是原告空言所稱，自無足採。至於原告雖提
      出系爭車輛之照片2幀、輪胎插著鐵釘之照片2幀（均置於
      本院卷卷末存置袋），並於照片背面記載「後輪110.11.1
      5前更換1條、後更換1條，共2條」，然若此與違規當時情
      況有關，則就此重要事項，何以原告未於「交通違規申訴
      」時即提及？況且，單憑該等照片及照片背面記載，亦不
      足以證明原告所主張之前揭情事。
（三）本件判決基礎已經明確，兩造其餘的攻擊防禦方法及訴訟
      資料經本院斟酌後，核與判決結果不生影響，無一一論述
      之必要，一併說明。
（四）本件第一審裁判費為300元，所以確定第一審訴訟費用額
      為300元，由原告負擔。
六、結論：原處分並無違誤，原告訴請撤銷為無理由，應予駁回
    。
中　　華　　民　　國　　111 　年　　7 　　月　　18　　日
                  行政訴訟庭  法  官  陳鴻清
一、上為正本係照原本作成。
二、如不服本判決，應於判決送達後20日內，向本院提出上訴狀
    並表明上訴理由（原判決所違背之法令及其具體內容或依訴
    訟資料可認為原判決有違背法令的具體事實），其未載明上
    訴理由者，應於提出上訴後 20 日內向本院補提理由書（上
    訴狀及上訴理由書均須按他造人數附繕本，如未按期補提上
    訴理由書，則逕予駁回上訴），並應繳納上訴裁判費新臺幣
    750 元。
                              書記官  李玉秀
中　　華　　民　　國　　111 　年　　7 　　月　　18　　日